【裁判字號】    90,上訴,1534
【裁判日期】    901231
【裁判案由】    偽造有價證券等
【裁判全文】
臺灣高等法院臺南分院刑事判決            九十年度上訴字第一五三四號      Ｇ
      上  訴  人  臺灣臺南地方法院檢察署檢察官
      被      告  甲  ○  ○
      指定辯護人  本院公設辯人   簡  松  柏
右上訴人因被告偽造有價證券等案件，不服臺灣臺南地方法院九十年度訴字第三七四
號中華民國九十年六月二十二日第一審判決（起訴案號：臺灣臺南地方法院檢察署八
十九年度偵字第八四三八號），提起上訴，本院判決如左：
      主      文
上訴駁回。
      理      由
一、公訴意旨略以：被告甲○○意圖為自己不法之所有，於民國八十九一月十日某時
    ，在台南縣永康市○○○路二七四巷一０五弄一五一號住處，趁其兄乙○○不注
    意之際，竊取乙○○所有之票號0000000空白支票一張，得手後，未經乙
    ○○授權，即在上述空白支票上虛偽填載面額新台幣十五萬元、票載發票日八十
    九年二月十日、及盜蓋其私章完成發票行為後，將該支票交付與不知情之金宴逸
    ，以清償其積欠金宴逸之借款本金。嗣該支票經屆期提示，因存款不足，乙○○
    接獲銀行通知始悉上情，因認被告甲○○涉犯刑法第三百二十條第一項竊盜罪嫌
    、第二百零一條第一項、第二項偽造有價證券罪嫌。
二、按犯罪事實應依證據認定之，無證據不得推定其犯罪事實，刑事訴訟法第一百五
    十四條定有明文。又認定不利於被告之事實，須依積極證據，苟積極證據不足為
    不利於被告事實之認定時，即應為有利於被告之認定，更不必有何有利之證據；
    再事實之認定，應憑證據，如未能發現相當證據，或證據不足以證明，自不能以
    推測或擬制之方法，為裁判基礎（最高法院三十年上字第八一六號、四十年台上
    字第八六號判例參照）。
三、訊之被告甲○○固坦承有取得前開支票之事實，惟堅決否認有何竊盜、偽造有價
    證券犯行，辯稱：前開支票是我母親丙○○○借給我，印章也是我母親蓋的，因
    我父親過世後，我母親與我哥哥一起做生意，我母親可以使用我哥哥名義支票等
    語。
四、經查，證人丙○○○即被告、告訴人之母親於原審證稱：「（問：有無拿票號0
    000000空白支票給被告？）有，這票是告訴人的，因為被告本來向我借票
    ，我的票用完了，所以我就拿告訴人的票，因為我與告訴人一起開公司，所以我
    拿的到告訴人的票。」、「（問：你拿告訴人的票，有無經過告訴人同意？）我
    用他的票，他應該沒意見，只是事後我忘了告訴他。」、「（問：你票拿給被告
    ，叫被告自己填？）對，我叫他自己填。」、「（問：告訴人的票，你有無權力
    開票？）我有權開他的票。」等語，互核告訴人於原審陳稱：我母親可以開我的
    票，因為之前我母親的票，我也可以開等語；復於本院調查時陳稱：「我的支票
    有與我母親一起使用，因工廠是我父親留下來的，後來是我與母親一起經營，因
    她年紀大了，所以我母親的支票就改申請我的支票使用，如果我跑外務，有人來
    收貨款，就由我母親簽發給他們，印章、支票都放在辦公室的桌子，我母親是負
    責內務，我與我母親共用一個辦公桌，應該算我有授權我母親使用我的支票。」
    、「我明白事情原由後，不追究了。」等語，可見被告所辯，應可採信。被告取
    得前開支票即由其母親處借得，並獲得授權發票，自無涉竊盜、偽造有價證券罪
    責之可言，此外，復查無其他積極證據足以證明被告有被訴竊盜、偽造有價證券
    之犯行，原審判決諭知被告無罪，認事用法並無不當。
五、檢察官上訴意旨以證人丙○○○係被告之母親，本於母子親情附和被告說詞所為
    證詞顯有偏頗，應不足採信為由，指摘原判決不當。然證人丙○○○明白證稱其
    借給被告支票後忘了告知告訴人，告訴人亦陳稱其明白事情原由後，不追究了等
    情，顯見告訴人提出本件之告訴，係出於誤會。其他又查無其他積極證據足以證
    明被告有公訴意旨所指訴之犯行，是本件上訴為無理由，應予駁回。
據上論結，應依刑事訴訟法第三百六十八條，判決如主文。
本案經檢察官洪泰文到庭執行職務。
中    華    民    國      九十        年    十二      月      卅一      日
                                  臺灣高等法院臺南分院刑事第一庭
                                      審判長法官  黃    三    哲
                                            法官  王    浦    傑
                                            法官  陳    珍    如
右正本證明與原本無異。
如不服本判決，應於判決送達後十日內向本院提出上訴狀，其未敘述理由者並應於提
出上訴狀後十日內向本院補提理由書（應附繕本)。
                                      法院書記官  陳    淑    貞
中    華    民    國      九十一      年      一      月      三        日


司法院資訊處製作；財團法人民間司法改革基金會備份。
